【裁判字號】    94,訴,706
【裁判日期】    950221
【裁判案由】    公共危險等
【裁判全文】
臺灣新竹地方法院刑事判決               94年度訴字第706號
公  訴  人  臺灣新竹地方法院檢察署檢察官
被      告  乙○○
                    8巷7號（現於臺灣新竹戒治所）
指定辯護人  本院公設辯護人甲○○
上列被告因公共危險等案件，經檢察官提起公訴（94年度偵字第
3154 號、94年度偵字第4264號），本院判決如下：
    主  文
乙○○於公務員依法執行職務時，當場侮辱，處有期徒刑月。
又放火燒燬現有人所在之建築物，未遂，處有期徒刑貳年捌月。
扣案抽油器壹支沒收之。應執行有期徒刑貳年拾月。扣案抽油器
壹支沒收之。
    事  實
一、乙○○於民國94年6月3日晚間10時許，因其分期付款購買之
    汽車被地下錢莊牽走，然交通違規罰單仍由其繼續負擔，因
    此前往新竹縣警察局新埔分局寶石派出所（以下簡稱寶石派
    出所）備案，希望員警幫忙處理此事，然遭值勤員警林賢南
    拒絕，因而對員警林賢南心生怨懟，竟在值班台對正在執行
    值班勤務之警員林賢南罵以「幹你娘」等語（林賢南未提出
    公然侮辱告訴），當場辱罵依法執行職務之林賢南。復另行
    起意於同年月4日上午10時許至下午1時許，在家中與友人賴
    新營、賴鏡澄共飲不詳份量酒類，飲酒間並談及前日晚間前
    往寶石派出所備案遭拒而心生不滿之事，心生憤怒，便於同
    日下午4時許，在其位於新竹縣新埔鎮○○里○○路犁頭山
    段358巷7號家中機車停放處，以其所有之抽油器1支抽取其
    所使用之車號MXD─092號重型機車油箱內汽油，裝入其所有
    之3個空玻璃啤酒瓶內，每瓶各裝0.6公升之汽油，瓶口並塞
    以撕破衣服所取得之棉布，製成汽油彈3瓶，欲縱火焚燬前
    開派出所洩恨。同日下午5時5分許，乙○○攜帶3瓶汽油彈
    騎乘前開機車沿新埔鎮○○路往內立里方向行駛前往寶石派
    出所，在新埔鎮○○路、文德路口，距離寶石派出所大門約
    13 公尺距離處，右手持打火機點燃左手所持之1瓶汽油彈後
    ，欲朝現有人所在之建築物寶石派出所大門方向投擲，惟於
    投擲之際產生不願傷及他人只欲達警告之念頭，便以左手持
    汽油彈1顆往正前方地上之方向呈平行下墜拋物線投出，致
    汽油彈落於距派出所大門左前方約8公尺處即破裂燃燒，未
    燒燬該建築物，乙○○旋而左轉沿文德路往新埔方向逃逸，
    並將剩下2瓶汽油彈丟在新埔橋下，嗣經賴新營向警方報稱
    乙○○向派出所丟汽油彈後，警方循線查獲，而乙○○於同
    日晚間9時25分許，自行前往寶石派出所，並將上開抽油用
    之抽油器1支交由警方扣案。
二、案經新竹縣警察局新埔分局報請台灣新竹地方法院檢察署檢
    察官偵查起訴。
    理  由
一、訊據被告乙○○對於（一）前揭時、地，因其分期付款購買
    之汽車被地下錢莊牽走，然罰單仍由其繼續負擔，因此前往
    新竹縣警察局新埔分局寶石派出所備案，希望員警幫忙處理
    此事，然遭值勤員警林賢南拒絕，因而對員警林賢南心生怨
    懟，竟在值班台對警員林賢南罵「幹你娘」；（二）於同年
    月4日因前往至寶石派出所備案遭拒而心生不滿之事，於同
    日下午4時許，在其位於新竹縣新埔鎮○○里○○路犁頭山
    段358巷7號家中機車停放處，以抽油器抽取機車油箱內汽油
    ，裝入空玻璃啤酒瓶內，瓶口並塞以棉布，製成汽油彈3瓶
    ，並於同日下午5時5分許攜帶3瓶汽油彈騎乘前開機車前往
    寶石派出所，在新埔鎮○○路、文德路口，距離寶石派出所
    大門約13公尺距離處，以打火機點燃瓶汽油彈後，將之朝寶
    石派出所大門方向投擲，該汽油彈落於距派出所大門約8公
    尺處即破裂燃燒等事實坦承，惟矢口否認有放火燒燬現供人
    使用之建築物未遂犯行，辯稱：94年6月4日下午喝酒後，因
    一時氣憤，雖製作3瓶汽油瓶，欲縱火燒毀新竹縣警察局新
    埔分局寶石派出所洩恨，然騎車至寶石派出所時，因害怕造
    成人員傷害，即打消燒毀寶石派出所之意，但仍基於洩恨及
    引起警局人注意之意，將點燃之汽油瓶丟擲於派出所前之馬
    路路面，其於丟擲汽油瓶時並無燒毀建築物之意，充其量僅
    為預備放火，並未達放火罪著手之程度，況若被告果具燒燬
    建築物之故意，理應騎機車至寶石派出所門口近距離用力將
    汽油瓶丟進派出所內，或者往派出所圍牆內丟擲以便順勢延
    燒樹木等物云云。
二、就侮辱公務員部分之犯行，業據被告於警詢、偵查及本院準
    備程序時自白不諱（見94年度偵字第3154號偵查卷第10頁、
    40頁、76頁、本院94年12月16日準備程序筆錄第2頁、第4頁
    ），核與證人賴新營證述情節相符（見94年度偵字第3154號
    卷第16頁、第63頁），並有新竹縣警察局新埔分局寶石派出
    所警員林賢南94年6月6日報告1份（94年度偵字第3154號卷
    第55頁、56頁）在卷可憑，堪認被告自白有與之相符之人證
    、書證佐之，被告自白真實性應足認定，被告此部分犯行已
    足認定。
三、至放火燒毀現有人所在之建築物未遂部分，被告雖否認有放
    火罪未遂，惟查：
（一）被告坦承於94年6月4日下午1時許，以其所有之抽油器1支
      抽取其所使用之車號MXD─092號重型機車油箱內汽油，裝
      入空玻璃啤酒瓶內，並於各該瓶口塞撕破衣服所取得之棉
      布，製成汽油彈3瓶，欲縱火焚燬前開派出所洩恨，並於
      同日下午5時5分許，騎乘前開機車攜3瓶汽油彈前往寶石
      派出所，在新埔鎮○○路、文德路口，距離寶石派出所大
      門約13公尺距離處，右手持打火機點燃左手所持之1瓶汽
      油彈後，以左手朝寶石派出所大門投擲，汽油彈落於距派
      出所大門約8公尺處即破裂燃燒等情（見本院準備程序筆
      錄第4頁不爭執事項第2點），核與證人賴新營、賴鏡澄警
      詢及偵查中證述情節相符（參94年度偵字第3154號卷第16
      頁、第17頁、第19頁、第63頁），並有扣案之抽油器1支
      、汽油彈（破碎玻璃瓶）1支（94年度盒保管字第1025號
      ）及新竹縣警察局新埔分局寶石派出所員警史銘超94年6
      月4日報告1份（參94年度偵字第3154號卷第31頁）、照片
      12 張、刑案現場測繪圖、刑事案件事故現場圖各一紙（
      參94年度偵字第3154號卷第21頁至第25頁、第52頁至第54
      頁）在卷可憑，是被告有前揭投擲汽油彈之事實應足認定
      。
（二）至於被告辯稱僅達預備放火程度，未達未遂之程度，惟按
      ：刑法上所謂「著手」係指從客觀方面可以認定其實行行
      為已經開始，詳言之，綜合各種客觀事證足以判定開始實
      行構成要件之行為者而言，至於結果是否遂行燒燬或延燒
      可能性乃屬既未遂之判斷問題。另按刑法第173條「放火
      」乃指基於故意之心態引發火力燃燒之作用於特定物上之
      行為而言。經查，本件被告已坦承點燃內裝滿0.6公升汽
      油之汽油彈並朝警局大門方向以平行向下拋物線丟擲，綜
      合被告所丟擲之物品、該物品狀態、投擲方向等一切客觀
      狀態判斷之，被告已經著手點燃可供延燒或燒燬之物體（
      即汽油彈），並且朝特定物（即警局）方向丟擲，而被告
      對於該汽油彈具有燒燬及延燒特定物之可能性主觀上應得
      認知，是其已經開始構成要件行為之實行，亦即已經著手
      放火罪之構成要件行為應可認定。至因被告於投擲之際突
      生避免傷及人員只為達到警告之意念，而於投擲方向、投
      擲方法及投擲之力道加以控制，讓其僅掉落於距離警局左
      前方8公尺之處，而未產生燒燬或者延燒警局之情形，應
      屬刑法上之中止未遂，被告辯稱本件僅達預備程度不可採
      信。
（三）綜上所述，被告放火未遂犯行應足認定。
三、核被告所為，係犯刑法第173條第3項、第1項，放火燒燬現
    有人所在之建築物未遂罪，及刑法第140條第1項之侮辱公務
    員罪。按刑法上所謂中止未遂係指行為人已著手於犯罪之實
    行，因自己之意思而中止進行；或雖已實行，而以己意防止
    其結果之發生，因之未發生犯罪之結果者而言。是行為人若
    已著手於犯罪之實施，且其行為已有發生結果之危險，而於
    結果尚未發生前，縱因己意而消極中止其犯行，然未積極採
    取防果行為，而係另由第三人為防果之行為，至未發生結果
    者，仍屬因外力介入而致犯罪未遂之障礙未遂（參最高法院
    86 年度台上字第1716號判決）。詳言之，所謂障礙未遂與
    中止未遂之別在於該防果結果由行為人本人己意為之與否。
    而本件被告雖已著手放火燒燬現有人所在之建築物行為之實
    行，然因己意中止，控制投擲之力道、方法及距離，而未產
    生燒燬或可能延燒之效果，依刑法第25條第1項規定為未遂
    犯，應依同法第27條、第66條但書規定，得減輕其刑至三分
    之二，至檢察官起訴認為屬於障礙未遂容有誤會，附此敘明
    。而被告所犯上開二罪，犯意有別，行為互殊，應分論併罰
    之。爰審酌被告因酒後一時情緒失控，盛怒之下觸犯本罪，
    惟其對於侮辱公務員部分全部坦承犯行，對於放火罪部分之
    相關細節亦大部分供述明確，本件因被告投擲之際已經減低
    傷害造成之可能性，且犯後對於所為亦已表達反省之意等一
    切情狀，分別量處如主文所示之刑，並定其應執行刑。至扣
    案抽油器1支，係被告所有且供犯罪所用之物，業據被告供
    承在卷，應依刑法第38條第1項第2款規定予以沒收之。另扣
    案汽油彈投擲後產生之玻璃碎片，雖為被告所有，然其物體
    使用性業已破壞；另被告製造之汽油彈2顆業經丟棄於新埔
    橋下，業已滅失，而打火機一個亦未扣案，為避免將來執行
    之困難，均不予宣告沒收。
四、據上論斷，應依刑事訴訟法第299條第1項前段，刑法第140
    條第1項、第173條第3項、第1項、第27條、第51條第1項第5
    款、第38條第1項第2款，罰金罰鍰提高標準條例第1條前段
    ，判決如主文。
中    華    民    國    95    年    2    月    21    日
                  刑事第一庭審判長法  官  賴淑敏
                                  法  官  黃美文
                                  法  官  李毓華
以上正本證明與原本無異。
如不服本判決，應於送達後10日內向本院提出上訴狀。
中    華    民    國    95    年    2    月    21    日
                                  書記官  李佩真
附錄法條：
中華民國刑法第140條第1項(侮辱公務員公署罪)
於公務員依法執行職務時，當場侮辱，或對於其依法執行之職務
公然侮辱者，處6月以下有期徒刑、拘役或100元以下罰金。
中華民國刑法第173條第3項、第1項 (放火或失火燒燬現住建築
物及交通工具罪)
放火燒燬現供人使用之住宅或現有人所在之建築物、礦坑、火車
、電車或其他供水、陸、空公眾運輸之舟、車、航空機者，處無
期徒刑或7年以上有期徒刑。
第 1 項之未遂犯罰之。


司法院資訊處製作；財團法人民間司法改革基金會備份。
